最高法院刑事判決　　　　　　　　　　　　　　　八十六年度台上字第二三一八號
　　上 訴 人　甲○○
右上訴人因侵占案件，不服台灣高等法院台南分院中華民國八十五年五月三十日第二
審更審判決（八十五年度上更(二)字第三九號，起訴案號：台灣台南地方法院檢察署八
十年度偵字第四五五○號），提起上訴，本院判決如左：
    主  文
原判決撤銷，發回台灣高等法院台南分院。
    理  由
本件原判決認定上訴人甲○○係台南市○○路一二八號七樓十一室利長投資股份有限
公司（以下簡稱利長公司）職員，擔任股票買賣之清點、登記、保管及電腦資料之輸
入核對等工作。基於概括之犯意，意圖為自己不法所有，於民國（下同）七十九年三
月間起至同年五月初止，連續多次將其業務上所保管持有之股票，包括環球水泥、農
林公司、彰化商業銀行、第一商業銀行等公司之股票（詳如原判決附表所示），加以
侵占入己後，嗣分別於該附表所示之時間，經由在日隆證券股份有限公司設立之柯維
君、陳信郎、梁心潔、陳振明等人之人頭帳戶內陸續賣出股票，得款花用。嗣恐被發
覺前述業務侵占行為，乃於同年五月六日上午六時五十一分許，教唆某不詳姓名之成
年男子，以其保管之門鎖卡及鑰匙，進入利長公司內，竊取存於於金庫之股票四千餘
張；並於同年五月八日上午十時許，教唆某不詳姓名成年男子撥電話至利長公司，以
如不交付現金新台幣（下同）八百萬元取回前述失竊之股票，即揚言恐嚇將該批股票
燒燬，致利長公司代表人蔡慧鈴心生畏懼，而派人於同年五月十一日凌晨一時許，在
高雄市○○路體育場一○號大門前，如數交予對方八百萬元而取回大部分股票等情，
因而撤銷第一審科刑之判決，改判以上訴人係牽連犯刑法第三百三十六條第二項之業
務侵占罪、同法第二十九條、第三百二十條第一項之教唆竊盜罪及同法第二十九條、
第三百四十六條第一項之教唆恐嚇取財罪，而從一重論處業務侵占罪刑，固非無見。
惟查：(一)按刑法第五十五條之牽連犯，必須二個以上之行為有方法與結果之關係，始
足構成，亦即必須以犯一罪之方法行為犯他罪，或以犯一罪之結果行為另犯他罪，方
有牽連關係之可言。本件依原判決認定之事實，上訴人係於侵占行為完成後，嗣恐侵
占行為被發覺，乃另行起意教唆竊盜及教唆恐嚇取財，苟此項認定屬實，則教唆竊盜
及教唆恐嚇取財部分，顯係於侵占行為完成後始另行起意為之，與侵占行為，難謂有
方法結果之牽連關係，乃原判決竟謂上訴人所犯上述三罪間，有方法結果之牽連關係
，即有適用法則不當之違法。(二)原判決事實欄記載，上訴人係於七十九年三月間起至
同年五月初止，侵占原判決附表所示之股票，惟該附表編號４所載林皆志名義農林公
司股票賣出日期為七十九年二月二十三日，若謂侵占行為發生在七十九年三月間，則
屬矛盾。且原判決理由八謂上訴人自七十九年一月至三月間陸續侵占盜賣其所保管之
環泥、農林股票云云，又與事實欄所載侵占日期自七十九年三月間起之情節不符，難
謂無所載理由矛盾之違法。(三)原判決既認定上訴人侵占原判決附表所示之股票十種，
乃竟於理由七謂其中蔡慧鈴於七十九年四月二十六日買進環泥股票二十張（按即原判
決附表編號５）；蔡慧鈴於七十九年四月二十六日及同年月三日買進之彰銀股票五張
（按即該附表編號10.）；案外人鍾美惠於七十九年五月六日失竊前數日寄放於利長公
司之福元基金受益憑證五十張（按即該附表編號８），上訴人並無任何機會予以侵占
，顯然均由上訴人教唆他人行竊後取得云云，前後所載已屬矛盾。且原判決理由七既
謂上訴人係教唆他人行竊該三種股票，竟又謂上訴人有竊取並賣出該批福元基金受益
憑證，允無疑義云云（原判決第八頁第三行），亦屬矛盾不一。苟上訴人提供其所保
管之鑰匙，囑由他人進入利長公司竊取股票，嗣後並由上訴人賣出所竊得之股票等情
屬實，則上訴人與該下手行竊之他人相互間，顯有犯意聯絡及行為分擔，應係共同正
犯，原判決變更檢察官此部分所引共同正犯之起訴法條，認上訴人係教唆竊盜，又未
說明其證據所在，亦難謂為適法。究竟上述三種股票，係上訴人所侵占、抑或係與他
人共同行竊所得﹖事實真相仍未明瞭，仍有詳細調查審認之必要。以上或為上訴意旨
所指摘，或為本院得依職權調查之事項，應認原判決仍有撤銷發回之原因。又本件雖
屬刑事訴訟法第三百七十六條第三款所列案件，惟本法修正前，原得上訴於第三審法
院，且已繫屬於法院，依本法施行法第五條第一項規定，仍應依修正前之法定程序絡
結之，附此明。
據上論結，應依刑事訴訟法第三百九十七條、第四百零一條，判決如主文。
中      華      民      國    八十六    年      四      月    二十四    日
                              最高法院刑事第三庭
                                  審判長法官  蔡  詩  文
                                        法官  張  吉  賓
                                        法官  莊  登  照
                                        法官  洪  明  輝
                                        法官  蔡  清  遊
      右正本證明與原本無異
                                              書  記  官
中      華      民      國    八十六    年      五      月      三      日
